臺灣基隆地方法院刑事判決　　　　　　　 94年度訴字第722號
公　訴　人　臺灣基隆地方法院檢察署檢察官
被　　　告　乙○○
上列被告因違反毒品危害防制條例案件，經檢察官提起公訴（94
年度毒偵字第1660號），被告並為有罪陳述，本院合議庭乃裁定
由受命法官獨任以簡式審判程序進行審理，並判決如下：
    主  文
乙○○施用第一級毒品，累犯，處有期徒刑柒月。
扣案之第一級毒品海洛因淨重零點壹捌公克，沒收銷燬之；注射
針筒貳支、葡萄糖壹包，均沒收之。
    事  實
一、乙○○前因施用第一級、第二級毒品案件，經觀察、勒戒後
    ，認無繼續施用毒品之傾向，於民國92年9 月19日釋放出所
    ，並經臺灣基隆地方法院檢察署檢察官於92年9 月24日，以
    92年度毒偵字第762 、603 號為不起訴處分確定；又因施用
    第一級、第二級毒品案件，經觀察、勒戒後，認有繼續施用
    毒品之傾向，經法院裁定令入戒治處所施以強制戒治，乃於
    戒治療程執行完畢以前，即因毒品危害防制條例修正施行，
    而於93年1 月9 日釋放出所，再經本院於93年2 月5 日，以
    93年度訴字第20號判處有期徒刑七月、三月確定，於93年5
    月4 日入監執行，於94年1 月30日縮刑期滿執行完畢。乃乙
    ○○猶不思戒除毒癮，於觀察、勒戒執行完畢後五年以內，
    基於施用第一級毒品海洛因之犯意，於94年6 月13日凌晨1
    時許，在基隆市○○路307 號華都飯店601 室，以將稀釋後
    之海洛因置入注射針筒內再持以施打血管之方式，施用第一
    級毒品海洛因乙次。嗣為警於同日凌晨1 時50分許，在上址
    臨檢查獲，並扣得乙○○所有之第一級毒品海洛因淨重0.18
    公克、葡萄糖1 包及注射針筒2 支；經採其尿液送驗，結果
    亦呈嗎啡（海洛因代謝後尿液檢出成份）陽性反應，始知上
    情。
二、案經基隆市警察局第二分局移送臺灣基隆地方法院檢察署檢
    察官偵查起訴。
    理  由
壹、程序事項
    查本件被告乙○○所犯者非為死刑、無期徒刑、最輕本刑為
    三年以上有期徒刑之罪或高等法院管轄第一審案件，其於準
    備程序進行中，先就被訴事實為有罪之陳述，經告知其簡式
    審判程序之旨，並聽取公訴人、被告之意見後，本院業已依
    刑事訴訟法第二百七十三條之一第一項規定，裁定由受命法
    官獨任以簡式審判程序進行本案之審理。
貳、實體事項
一、前揭事實業據被告於本院審理時坦承不諱，並有被告所有供
    （或預供）施打毒品所用之第一級毒品海洛因淨重0.18公克
    、葡萄糖1 包、注射針筒2 支扣案暨法務部調查局調科壹字
    第320003056 號鑑定通知書影本、毒品初步鑑驗報告單、臨
    檢紀錄表正本各1 紙在卷可佐；而被告於為警查獲後所採集
    之尿液檢體，經基隆市警察局第二分局送請臺灣尖端先進生
    技醫藥股份有限公司分別以酵素免疫分析法為初步篩檢、以
    氣相層析質譜儀法為確認檢驗，結果呈嗎啡（海洛因代謝後
    尿液檢出成份）陽性反應，亦有臺灣尖端先進生技醫藥股份
    有限公司94年6 月17日濫用藥物檢驗報告正本1 紙在卷可考
    ；參之以酵素免疫分析或薄層定性分析等方式為初步篩檢者
    ，檢驗結果雖有相當程度偽陽性之可能，然以氣（液）相層
    析、質譜分析之儀器為交叉確認者，檢驗結果出現偽陽性之
    機率則極低，因而具有公信力，核足為對涉嫌人不利之認定
    ，暨一般人注射海洛因經體內吸收代謝約30分鐘以後，乃轉
    換以嗎啡為主要成份（主要型態），陸續隨尿液排出體外，
    並以最初6 至12小時之排泄量最多。若以日計，約有80% 之
    毒品代謝物（嗎啡），可在注射後24小時以內隨尿液排出體
    外，至其他剩餘劑量則可在數日內分別隨尿液排出體外。此
    亦經法務部調查局於90年4 月12日，以陸(一)字第90133335
    號函釋在案。勾稽以觀，足見被告自白施用第一級毒品海洛
    因之情節，與事實相符，堪可採信。又被告前因施用第一級
    、第二級毒品案件，經觀察、勒戒後，認無繼續施用毒品之
    傾向，而於92年9 月19日釋放出所，並經臺灣基隆地方法院
    檢察署檢察官於92年9 月24日，以92年度毒偵字第762 、60
    3 號為不起訴處分，此亦有臺灣高等法院被告前案紀錄表、
    前揭不起訴處分書在卷可考。綜上所述，本案事證明確，被
    告於觀察、勒戒執行完畢以後，五年內再犯施用毒品之犯行
    ，堪可認定，應依法論科。
二、論罪科刑：
  (一)查海洛因、安非他命分別係毒品危害防制條例所列管之第一
    級、第二級毒品，此為該條例第二條第二項第一款、第二款
    所明定。按犯毒品危害防制條例第十條之罪（施用毒品罪）
    者，檢察官應聲請法院裁定，令被告入勒戒處所觀察、勒戒
    ，經勒戒處所陳報，認受觀察、勒戒人無繼續施用毒品傾向
    者，應即釋放，並為不起訴之處分；認有繼續施用毒品傾向
    者，即應聲請法院裁定令入戒治處所強制戒治，俟強制戒治
    期滿釋放，再為不起訴之處分。惟依上揭規定觀察勒戒或強
    制戒治執行完畢釋放後，五年內再犯毒品危害防制條例第十
    條之罪（施用毒品罪）者，檢察官即應依法追訴，毒品危害
    防制條例第二十條第一項、第二項、第二十三條第二項分別
    定有明文。又按諸立法理由所稱：「觀察、勒戒或強制戒治
    後五年後再犯者，顯見前所實施之觀察、勒戒或強制戒治已
    足以遮斷其施用毒品之癮，為期自新及協助其斷除毒癮，對
    此五年後再犯者爰明定仍適用初犯之規定，先經觀察勒戒、
    強制戒治之程序」，足見所謂「觀察、勒戒或強制戒治執行
    完畢釋放」之所重，實乃「依法律規定所實施之觀察勒戒、
    強制戒治療程是否業已完成戒斷」。即經觀察、勒戒後，倘
    認無繼續施用毒品傾向而經釋放者，則應認為療程已經完成
    ；倘經觀察、勒戒後，認仍有繼續施用毒品之傾向，因尚須
    依毒品危害防制條例第二十條第二項規定繼續施以強制戒治
    ，則其療程當然尚未結束。再依舊法停止強制戒治出所者，
    依法應付保護管束；茲該保護管束處分既係強制戒治處遇程
    序之延續，則在保護管束期間尚未屆滿以前，當認為戒斷療
    程尚未完成，強制戒治亦未執行完畢。至92年7 月9 日修正
    公布、93年1 月9 日生效施行之毒品危害防制條例（即現行
    有效之毒品危害防制條例），因業已明定五年內再犯者，僅
    須進行刑事訴追，而不再施以觀察、勒戒或強制戒治，部分
    依舊法執行觀察勒戒或強制戒治療程者，乃因法律修正施行
    而經免除觀察、勒戒或強制戒治之執行，並於93年1 月9 日
    經釋放出所；然此項戒毒療程之中斷，既係肇因於法律另有
    規定，則其釋放出所，即非因毒癮戒斷完成之可比，參諸前
    揭說明，此類因法律修正而於93年1 月9 日經釋放出所之情
    形，當非毒品危害防制條例第二十條第三項、第二十三條第
    二項所稱之「觀察、勒戒或強制戒治執行完畢釋放」。合先
    說明。
  (二)核被告於觀察、勒戒執行完畢後，五年以內再犯施用第一級
    毒品海洛因之行為，係犯毒品危害防制條例第十條第一項之
    施用第一級毒品罪。被告持有第一級毒品海洛因之低度行為
    ，應為施用毒品之高度行為所吸收，不另論罪。又被告曾有
    如前所述之犯罪科刑及刑之執行情形，此有臺灣高等法院被
    告前案紀錄表在卷可稽，其於有期徒刑執行完畢後，五年以
    內再犯本起最重本刑有期徒刑以上之罪，為累犯，應依刑法
    第四十七條規定，加重其刑。本院審酌被告犯罪之動機、吸
    食頻率、曾有施用毒品之前科仍不知戒除，惟慮及其犯後坦
    承犯行、所犯乃戕害自己身心健康，尚未危及他人等一切情
    狀，量處如主文所示之刑。
  (三)扣案白粉，淨重0.18公克，核屬毒品危害防制條例所明定列
    管之第一級毒品海洛因，此有法務部調查局調科壹字第3200
    03056 號鑑定通知書影本1 紙在卷可憑，應依毒品危害防制
    條例第十八條第一項前段規定，宣告沒收併銷燬之；又扣案
    之萄葡糖1 包及注射針筒2 支（非專供施用毒品之器具），
    係被告所有供（或預供）施打第一級毒品海洛因之所用，此
    亦據被告敘明在卷，爰依刑法第三十八條第一項第二款規定
    ，併為沒收之諭知。
據上論斷，應依刑事訴訟法第二百七十三條之一第一項、第二百
九十九條第一項前段，毒品危害防制條例第二十三條第二項、第
十條第一項、第十八條第一項前段，刑法第十一條、第四十七條
、第三十八條第一項第二款，判決如主文。
本案經檢察官甲○○到庭執行職務。
中　　華　　民　　國　　94　　年　　9 　　月　　9 　　日
                  刑事第二庭法  官　王慧惠
以上正本證明與原本無異。
對於本件判決如有不服，應於收受送達後10日內，向本院提出上
訴書狀，上訴於臺灣高等法院，並按他造當事人之人數附具繕本
。
中　　華　　民　　國　　94　　年　　9 　　月　　9 　　日
                            書記官  王一芳
附錄論罪法條：
毒品危害防制條例第10條第1項
施用第一級毒品者，處 6 月以上 5 年以下有期徒刑。
